【裁判字號】    97,易,2198
【裁判日期】    970929
【裁判案由】    偽造文書
【裁判全文】
臺灣臺北地方法院刑事判決              97年度易字第2198號
    公  訴  人  臺灣臺北地方法院檢察署檢察官
    被      告  乙○
    選任辯護人  連世昌律師
上列被告因偽造文書案件，經檢察官提起公訴（九十七年度偵字
第七五五六號），本院判決如下：
    主  文
乙○明知為不實之事項，而使公務員登載於職務上所掌之公文書
，足以生損害於公眾及他人，處拘役伍拾日，如易科罰金，以銀
元參佰元即新臺幣玖佰元折算壹日，減為拘役貳拾伍日，如易科
罰金，以銀元參佰元即新臺幣玖佰元折算壹日。
    事  實
一、乙○為甲○○之胞弟，明知坐落臺北市○○段○○段０四七
    三─００００、０四七三─０００一地號土地及其上建物即
    門牌號碼臺北市○○區○○街八五之三號房屋之所有權狀係
    由甲○○保管並未遺失，竟基於使公務員登載不實之犯意，
    於民國九十四年十二月十二日出具內容不實之切結書，向臺
    北市中山地政事務所謊稱該房地之所有權狀於同年十月一日
    遺失，並申請補發上開房地之所有權狀，致使該所承辦之公
    務人員誤於職務上所掌管之建物及土地登記簿上為不實登載
    ，並予補發建物及土地權狀，致生損害於甲○○及地政機關
    對建物、土地所有權狀補發之正確性。
二、案經甲○○訴由臺北市政府警察局中山分局報告臺灣臺北地
    方法院檢察署檢察官偵查起訴。
    理  由
一、按被告以外之人於審判外之言詞或書面陳述，除法律有規定
    者外，不得作為證據，刑事訴訟法第一百五十九條第一項定
    有明文；復按被告以外之人於偵查中向檢察官所為之陳述，
    除顯有不可信之情況者外，得為證據，同法第一百五十九條
    之一第二項亦有規定；另按被告以外之人於審判外之陳述，
    雖不符前四條之規定，而經當事人於審判程序同意作為證據
    ，法院審酌該言詞陳述或書面陳述作成時之情況，認為適當
    者，亦得為證據，同法第一百五十九條之五規定甚明。本案
    據以認定被告乙○犯罪事實之證據，部分為傳聞證據，除證
    人甲○○、陳柏升於偵查中向檢察官所為之陳述，業經具結
    且無顯不可信之情形存在，依刑事訴訟法第一百五十九條之
    一第二項規定，自具備證據能力；其餘之傳聞證據，因被告
    、選任辯護人對於證據能力均表示不爭執，本院審酌該等言
    詞陳述或書面陳述作成之情況，相關陳述人均未曾主張非出
    於任意性或不正取供，足信作成時之情況，應無違法或不當
    情事，因而認為適當，依刑事訴訟法第一百五十九條之五規
    定，該等言詞陳述或書面陳述，均具備證據能力而均得作為
    證據，合先敘明。
二、前揭犯罪事實，業據被告乙○於本院審理時坦承不諱，核與
    告訴人甲○○於偵查中指訴情節相符，並經證人陳柏升於檢
    察官訊問時證述明確，且有臺北市中山地政事務所九十七年
    四月十四日北市中第三字第０九七三０五四二三００號土地
    登記申請書及切結書影本各一份、房地不動產買賣契約書影
    本一份、照片三幀、被告申報遺失之房地權狀影本一份、照
    片四幀等件附卷可證，足認被告任意性自白核與事實相符，
    堪以採信。綜上，本件事證明確，被告犯行堪以認定，應依
    法論科。
三、論罪科刑之法律適用：
（一）查刑法部分條文業於九十四年一月七日修正，九十四年二
      月二日公布，於被告乙○行為後之九十五年七月一日施行
      ，現行刑法第二條第一項規定：「行為後法律有變更者，
      適用行為時之法律。但行為後之法律有利於行為人者，適
      用最有利於行為人之法律。」，上開規定乃與刑法第一條
      罪刑法定主義契合，而貫徹法律禁止溯及既往原則，係規
      範行為後法律變更所生新舊法律比較適用之準據法，是刑
      法第二條本身雖經修正，但刑法第二條既屬適用法律之準
      據法，本身尚無比較新舊法之問題，應一律適用裁判時之
      現行刑法第二條規定以決定適用之刑罰法律，先予辨明。
      按刑法第二百十四條之使公務員登載不實罪，法定刑為三
      年以下有期徒刑、拘役或五百元以下罰金，有罰金刑之規
      定。而刑法第三十三條第五款修正為：「主刑之種類如下
      ：五、罰金：新臺幣一千元以上，以百元計算之」，與被
      告行為時之罰金罰鍰提高標準條例第一條前段規定之提高
      倍數十倍及修正前刑法第三十三條第五款規定之罰金最低
      額一元相比較，修正後之法律，將刑法第二百十四條之罪
      所得科處之罰金刑最低額，提高為新臺幣一千元，因此，
      比較上述修正前、後之刑罰法律，自以被告行為時刑法第
      三十三條第五款科處罰金刑之法律較有利於被告。
（二）核被告所為，係犯刑法第二百十四條之使公務員登載不實
      罪。爰審酌被告犯後坦承犯行，非無悔意，暨其犯罪之動
      機、目的、手段、所生損害等一切情狀，量處如主文所示
      之刑。又被告犯本案之時間係在九十六年四月二十四日之
      前，依中華民國九十六年罪犯減刑條例第二條第一項第三
      款規定，應減其宣告刑二分之一，故減處如主文所示之刑
      。又關於易科罰金之折算標準，修正前之刑法第四十一條
      第一項前段規定：「犯最重本刑為五年以下有期徒刑以下
      之刑之罪，而受六個月以下有期徒刑或拘役之宣告，因身
      體、教育、職業、家庭之關係或其他正當事由，執行顯有
      困難者，得以一元以上三元以下折算一日，易科罰金。」
      ，再依據修正前罰金罰鍰提高標準條例第二條：「依刑法
      第四十一條易科罰金或第四十二條第二項易服勞役者，均
      就其原定數額提高為一百倍折算一日；法律所定罰金數額
      未依本條例提高倍數，或其處罰法條無罰金刑之規定者，
      亦同。」之規定，被告行為時之易科罰金折算標準，應以
      銀元一百元以上三百元以下折算一日，經折算為新臺幣後
      ，應以新臺幣三百元以上九百元以下折算一日。惟九十五
      年七月一日施行之刑法第四十一條第一項前段規定修正為
      ：「犯最重本刑為五年以下有期徒刑以下之刑之罪，而受
      六個月以下有期徒刑或拘役之宣告者，得以新臺幣一千元
      、二千元或三千元折算一日，易科罰金。」，另九十五年
      七月一日生效施行之罰金罰鍰提高標準條例則刪除原本第
      二條之規定。是以比較新舊法結果，自以舊法所定之易科
      罰金折算標準有利於被告，故應適用修正前刑法第四十一
      條第一項前段、修正前罰金罰鍰提高標準條例第二條規定
      ，就本案所宣告之刑、減刑後所處之刑均諭知易科罰金之
      折算標準。
據上論斷，應依刑事訴訟法第二百八十四條之一、第二百九十九
條第一項前段，刑法第二條第一項前段、第二百十四條、修正前
刑法第四十一條第一項前段，刑法施行法第一條之一第一項、第
二項前段，修正前罰金罰鍰提高標準條例第二條，現行法規所定
貨幣單位折算新臺幣條例第二條，中華民國九十六年罪犯減刑條
例第二條第一項第三款、第七條、第九條，判決如主文。
本案經檢察官廖先志到庭執行職務。
中    華    民    國    97    年    9     月    29    日
                    刑事第九庭  法  官  劉素如
上正本證明與原本無異。
如不服本判決，應於判決送達後10日內向本院提出上訴狀 (應抄
附繕本)。
                                書記官  陳育君
中    華    民    國    97    年    9     月    30    日
附錄本案論罪法條：
中華民國刑法第214條
（使公務員登載不實罪）
明知為不實之事項，而使公務員登載於職務上所掌之公文書，足
以生損害於公眾或他人者，處3 年以下有期徒刑、拘役或5 百元
以下罰金。


司法院資訊處製作；財團法人民間司法改革基金會備份。
